【裁判字號】    97,訴,480
【裁判日期】    970229
【裁判案由】    搶奪等
【裁判全文】
臺灣板橋地方法院刑事判決               97年度訴字第480號
公  訴  人  臺灣板橋地方法院檢察署檢察官
被      告  丙○○
                    2樓
            甲○○
                    （現另案於臺灣臺北監獄臺北分監執行）
上列被告等因搶奪等案件，經檢察官提起公訴（97年度偵字第26
20號），被告等於準備程序均為認罪陳述，經本院合議庭裁定由
受命法官行簡式審判程序，判決如下：
    主    文
丙○○共同行使變造特種文書，足以生損害於公眾及他人，處有
期徒刑月，扣案白板筆壹支沒收；又共同意圖為自己不法之所
有，而搶奪他人之動產，處有期徒刑拾月；應執行有期徒刑壹年
，扣案前揭白板筆壹支沒收。
甲○○共同行使變造特種文書，足以生損害於公眾及他人，累犯
，處有期徒刑肆月，扣案白板筆壹支沒收；又共同意圖為自己不
法之所有，而搶奪他人之動產，累犯，處有期徒刑拾壹月；應執
行有期徒刑壹年貳月，扣案前揭白板筆壹支沒收。
    事    實
一、甲○○於民國91年間，因搶奪罪，經臺灣臺東地方法院以91
    年度訴字第117 號判決判處有期徒刑8 月確定；再於同年間
    ，因施用第二級毒品案件，經同院以91年度東簡字第175 號
    判決判處有期徒刑4 月確定，前開2 案所處徒刑，後經台灣
    台東地方法院以92年度聲字第481 號裁定應執行有期徒刑10
    月確定，於93年2 月21日縮刑期滿執行完畢（據此，甲○○
    本件犯行構成累犯），詎猶不知戒慎，竟與丙○○共同基於
    行使變造特種文書之犯意聯絡，於97年1 月3 日凌晨某時許
    ，在臺北縣中和市○○○路某巷道內，將丙○○向李傳春即
    三鶯租車行所租得之車牌號碼ZZ-5836 號自用小客車車牌，
    推由甲○○以其所有之白板筆將車牌號碼ZZ-5836 號變造為
    ZZ-5886 號，足生損害於車主李傳春及交通監理機關對於車
    牌及車籍資料管理之正確性、警察機關對交通行政管理之正
    確性後；復於同日凌晨4 時45分許，由丙○○駕駛該車搭載
    甲○○，2 人行經臺北縣永和市○○路○ 段79號前，見乙○○1 人行走路旁，認有機可乘，即共同基於意圖為自己不法
    所有之搶奪犯意聯絡，由丙○○在車上等候照看四周，甲○○下車自乙○○身後，乘其不及防備之際，徒手搶奪乙○○
    所有黑色大手提袋1 個（內有現金新臺幣5000元、身分證、
    健保卡、鉛筆盒袋1 個、MP3 一台、工程計算機1 台）得手
    後，迅速搭上丙○○所駕前車逃逸，嗣經乙○○報警，員警
    乃調閱案發現場附近路口監視器，逐一過濾查悉搶嫌所駕車
    號，並於同日11時30分許，在台北縣三峽鎮○○路與大德路
    交岔路口附近查悉丙○○、甲○○停放於該處尚懸掛變造車
    牌之前開自小客車，遂於該處埋伏，因而於97年1 月3 日12
    時30分許，在該處查獲前來駕車之丙○○與不知情之友人林
    志宏，併自丙○○身上起出甲○○所有，供其與丙○○共犯
    前開變造車牌犯行所用之白板筆1 枝，嗣再循線查獲甲○○
    。
二、案經乙○○訴由臺北縣政府警察局永和分局報告臺灣板橋地
    方法院檢察署檢察官偵查後起訴。
    理    由
一、認定犯罪事實所憑之證據及理由：
    訊據被告2 人對前開犯罪事實，均於本院審理中坦認在卷，
    並經證人乙○○、李傳春於警詢中證述綦詳，且有乙○○出
    具之贓物認領保管單在卷可稽，復有車籍資料－基本資料詳
    細畫面、案發現場監視錄影翻拍相片等在卷可參，足徵被告
    等前開自白應與事實相符，可以採信，本件事證明確，被告
    等犯行均堪認定。
二、應適用之法律、科刑審酌事由及沒收物之處理：
(一)、按汽車牌照為公路監理機關所發給，固具有公文書性質，惟
    依道路交通安全規則第12條（舊）規定，汽車牌照僅為行車
    之許可憑證，自屬於刑法第212 條所列特許證之一種；再汽
    車牌照包括號牌、年度標識牌、行車執照及拖車使用證，為
    行車之許可憑證，道路交通安全規則第8 條亦定有明文，是
    汽車號牌既為行車之許可憑證，性質上應屬刑法第212 條所
    定之特許證，核被告2 人於變造如事實欄所示車牌之號碼後
    ，懸掛於其等租得之車輛上加以使用，足以生損害於交通監
    理機關對於車牌及車籍資料管理之正確性、警察機關對交通
    行政管理之正確性及該車車主之行為，均係犯刑法第216 條
    、第212 條之行使變造特種文書罪，其等變造特種文書之低
    度行為，均應為行使變造特種文書之高度行為所吸收，均不
    另論罪。至被告2 人徒手搶奪乙○○財物之行為，均係犯刑
    法第325 條第1 項之搶奪罪。而其等相互間，就前開所為行
    使變造特種文書罪、搶奪罪，均互有犯意聯絡、行為分擔，
    均應論以共同正犯。又被告甲○○前於91年間，因搶奪罪，
    經臺灣臺東地方法院以91年度訴字第117 號判決判處有期徒
    刑8 月確定；再於同年間，因施用第二級毒品案件，經同院
    以91年度東簡字第175 號判決判處有期徒刑4 月確定，前開
    2 案所處徒刑，後經台灣台東地方法院以92年度聲字第481
    號裁定應執行有期徒刑10月確定，於93年2 月21日縮刑期滿
    執行完畢等情，有台灣高等法院被告前案紀錄表在卷可參，
    其於有期徒刑執行完畢後，5 年以內故意再犯本件有期徒刑
    以上之2 罪，為累犯，應依刑法第47條第1 項規定，就其前
    開所犯2 罪，均各加重其刑。至被告2 人前開所犯2 罪間，
    均犯意各別、行為互殊，各應與分論併罰。
(二)、爰審酌被告等均正值盛年，竟不思循正當途徑獲取財物，率
    行搶奪，對他人之財產及社會秩序危害非輕，惟念其等犯後
    俱坦承犯行，態度尚佳，並斟酌其等各自犯罪之動機、目的
    、手段等一切情狀，就其等前開所犯2 罪，分別量處如主文
    所示之刑，併各定其應執行之刑，以示懲儆。
(三)、扣案白板筆1 支，為被告甲○○所有，供其與被告丙○○共
    犯本件行使變造特種文書罪所用之物，爰依刑法第38條第1
    項第2款規定宣告沒收。
據上論斷，應依刑事訴訟法第273 條之1 第1 項、第299 條第1
項前段，刑法第28條、第216 條、第212 條、第325 條第1 項、
第51條第5 款、第38條第1 項第2 款，刑法施行法第1 條之1 ，
判決如主文。
本案經檢察官郭季青到庭執行職務。
中    華    民    國    97    年    2     月    29    日
                  刑事第十九庭法  官  陳明偉
以上正本證明與原本無異。
如不服本判決應於送達後10日內向本院提出上訴狀。
                              書記官  強梅芳
中    華    民    國    97    年    2     月    29    日


司法院資訊處製作；財團法人民間司法改革基金會備份。
